臺灣高等法院臺中分院刑事判決　　　　　　　 九十三年度上更（一)字第一○○號
　　上　訴　人
　　即　被　告　庚○○
　　選任辯護人　張慶達
右列上訴人因懲治盜匪條例等案件，不服臺灣彰化地方法院九十年度訴字第一三二二
號中華民國九十二年一月二十三日第一審判決（起訴案號：臺灣彰化地方法院檢察署
九十年度偵字二五六一、二六二八、二九四五、二九四七號），提起上訴，判決後經
最高法院撤銷發回，本院判決如左：
      主  文
原判決關於庚○○部分撤銷。
庚○○意圖為自己不法所有，結夥三人以上攜帶兇器，以強暴致使不能抗拒而取他人
之物，處有期徒刑柒年貳月。扣案之改造玩具手槍壹支（槍枝管制編號000000
0000號）、西瓜刀壹支、Ｔ型板手壹支均沒收。
      事  實
一、庚○○意圖為自己不法之所有，與戊○○、梁嘉華、丙○○、王明和等人基於竊
    盜、強盜、妨害自由之犯意聯絡（戊○○、梁嘉華、丙○○、王明和等人均經判
    罪確定），於九十年三月二十五日清晨零時多，由梁嘉華駕駛ＭＯ－七七○七號
    自小客車搭載戊○○、梁嘉華、丙○○、王明和、庚○○等人，由線西往鹿港方
    向行駛，同日清晨一時許，途經彰化縣鹿港鎮○○路○段三五三號前，推由戊○○戴帽子持其所有客觀上可供兇器使用之Ｔ型板手一支下車竊取辛○○所有之Ｋ
    Ｑ－九一九五號自小客車，其餘四人則在場把風，得手後梁嘉華先將其所駕之Ｍ
    Ｏ－七七○七號自小客車停於埔鹽鄉，再由梁嘉華駕駛該ＫＱ－九一九五號自小
    客車搭載其餘四人，於同日清晨三時許，在彰化縣二林鎮○○路○路東巷口，見
    丁○○獨自騎乘機車，即由梁嘉華駕駛ＫＱ－九一九五號自小客車超越丁○○之
    機車，戊○○持扣案可供兇器使用之改造玩具手槍一支（仿ＢＥＲＥＴＴＡ廠半
    自動手槍製造，更換土造金屬槍管，槍枝管制編號0000000000號）命
    丁○○停下，旋由戊○○持該改造玩具手槍、梁嘉華持其所有可供兇器使用之西
    瓜刀一支下車，強押丁○○上車，由丙○○騎丁○○之機車跟隨在後，將丁○○
    押至附近產業道路抽水工寮旁，致丁○○不能抗拒，而劫取其所有之現款新台幣
    （下同）七百五十元及摩托羅拉Ｖ二一八八型行動電話一支暨台中企銀金融卡一
    張，得手後強押丁○○至埤頭鄉及溪湖鎮，以該提款卡提領現金未獲，非法剝奪
    丁○○之行動自由，上開贓款則予花盡，手機由梁嘉華分得。嗣於九十年四月三
    日十八時三十分許，經警調取通聯紀錄，查得梁嘉華以自己名義申請之行動電話
    ＩＣ卡，插入丁○○遭強盜之手機（摩托羅拉牌Ｖ２１８８型，序號：0000
    00000000000）撥打使用，遂前往其住處，經其母同意入內，再經質
    問何以使用丁○○遭強盜之手機後，梁嘉華無法解釋始自行取出丁○○之手機（
    摩托羅拉２１８８型）一支，並坦承上開犯行，梁嘉華旋即帶同警方至其住處庭
    院，在其使用之車牌號碼ＭＯ─七七０七號自小客車內，起出其共同做案用分屬
    戊○○及林建宇所有不具殺傷力之玩具手槍二支（仿ＢＥＲＥＴＴＡ廠半自動手
    槍及仿ＳＩＧＳＡＵＥＲ廠Ｐ２２０型半自動手槍製造之玩具手槍各一支，前者
    已更換土造金屬槍管，經鑑驗結果均不具殺傷力，後者係犯他案使用）、梁嘉華
    所有之西瓜刀一支、戊○○所有之Ｔ型板手二支（其中一支係竊取ＫＱ－九一九
    五號自小客車使用）及帽子一頂等物，且供出共犯戊○○、丙○○、王明和、謝
    志豪、林建宇、庚○○、鄭竣仁等人。
二、案經彰化縣警察局移送台灣彰化地方法院檢察署檢察官偵查起訴。
      理  由
一、訊據被告庚○○否認犯右開罪行，辯稱：伊在車上並不知道他們要偷車，未參與
    把風，也不知他們下車強盜，未參與強劫丁○○財物，亦未分得任何財物云云。
    惟查被告庚○○於警訊時坦承於共犯陳烔志下車竊取辛○○所有之ＫＱ－九一九
    五號自小客車時，伊與梁嘉華、丙○○、王明和四人在車上替戊○○把風（見警
    訊卷第四十三頁），偵查時供稱警訊筆錄實在，有先偷一部喜美的車子再共同強
    盜騎機車的人等語（見偵查卷第一五七頁），於原審時坦承參與右開竊盜及強盜
    之犯行（見原審卷一第一七一、一七二、一七六、一七七頁），核與共犯梁嘉華
    、丙○○、王明和、戊○○等人於原審中所述相符（見原審卷第五十九、六十、
    一七一、一七二、一七六、一七七頁），被告庚○○如未參與何以坦承，雖本件
    被告之警訊錄音帶業已滅失（見卷附彰化縣警察局函），然證人即製作被告警訊
    筆錄之警員乙○○於本院證述：本案是和少年隊共同偵辦，先到梁嘉華家找他，
    由梁嘉華的陳述才找到其他共犯，伊被指派製作庚○○之警訊筆錄，均照庚○○
    之陳述記載，有錄音，因為是協辦，筆錄製作完畢之後，全部卷證都交給少年隊
    ，不知道他們是如何處理等語，參以警訊時被告之堂兄劉慶亮陪同其至警局（見
    警訊筆錄）及上開被告偵查中所述警訊筆錄實在等語，該警訊筆錄應堪採信。又
    共犯梁嘉華、戊○○、丙○○、王明和因共犯右開罪行業經判罪確定（有台灣彰
    化地方法院九十年度訴字第一三二二號及本院九十二年度上訴字第八六九號、最
    高法院九十三年度台上字第一九四二號判決書在卷可考），此外並有被害人辛○○、丁○○之指訴（見彰化縣警察局刑事偵查卷第六十一、六十二、七十一、八
    十二頁及偵查卷第三十一、三十二、三十六、四十、四十一頁）及贓物認領保管
    單在卷暨戊○○所有之玩具手槍一支（仿ＢＥＲＥＴＴＡ廠半自動手槍製造之玩
    具手槍，槍枝管制編號0000000000號，經鑑驗結果不具殺傷力）、Ｔ
    型板手二支（其中一支係竊取ＫＱ－九一九五號自小客車使用）、帽子一頂及梁
    嘉華所有之西瓜刀一支等物扣案可資佐證。再共犯丙○○於原審供稱：伊等一見
    到有行強之機會就作案（見原審卷第十六頁），共犯於戊○○於本院前審供稱：
    偷車就是要行搶，在路上看到可以動手的目標就行搶等語（見本院前審卷第一四
    四頁），被告深夜與共犯梁嘉華等人攜上開器械外出，與其餘共犯間既有竊取他
    人所有之自小客車作為交通工具，並沿途找目標下手之犯意聯絡，縱令被告未著
    手，亦無礙其為共同正犯之認定。至共犯梁嘉華、戊○○、丙○○、王明和雖曾
    於警、偵中供稱謝志豪為參與右開罪行之共犯（見偵卷第一０四頁反面、一０七
    頁反面），然渠等嗣後於原審中已改陳如上述，謝志豪於第一次偵查及本院前審
    亦極力否認有參與右開犯行（見九十年度偵字第二六二八號卷第十四頁、本院卷
    第一四一頁），被告自始即坦承有在車上等語，此部分顯係梁嘉華等犯案件數多
    ，並因時間之因素，致記憶有所失誤所致，另共犯梁嘉華、戊○○等雖分別曾於
    警訊、原審、本院前審及本院時（戊○○）稱被告未參與，然與渠等上開原審時
    一致之供述等客觀事實不合，顯係迴護被告之詞，均無從據為有利被告之認定。
    綜上所述，本件事證已臻明確，被告所辯顯係脫卸之詞，不足採信，其犯行應堪
    認定。
二、按扣案之Ｔ型板手經本院審理提示時檢視頗尖銳、西瓜刀極銳利，另玩具手槍經
    鑑定結果雖不具殺傷力，然依鑑驗通知書所載係金屬材質，客觀上均足供危害人
    之生命、身體之兇器使用，另被告共犯前開強盜行為後，懲治盜匪條例業於九十
    一年一月三十日公布廢止，刑法第三百三十條、第三百二十八條則於同日修正公
    布，懲治盜匪條例之廢止，與刑法強盜罪等相關條文之修正，係同時公布，立法
    目的在以修正後之刑法取代懲治盜匪條例，避免修正前之刑法發生中間法之效力
    ，故懲治盜匪條例雖已廢止，然因廢止前後均有刑罰規定，應屬刑法第二條第一
    項之行為後法律之變更，而非刑罰廢止，依刑法第二條第一項規定，自應就被告
    行為時有效之懲治盜匪條例與裁判時之修正後新刑法比較適用，至於修正前之刑
    法既非中間法，即不生比較問題，查懲治盜匪條例第五條第一項第一款之罪之法
    定刑為無期徒刑或七年以上有期徒刑，修正後刑法第三百三十條第一項之罪之法
    定刑為七年以上有期徒刑，修正後刑法第三百二十八條第一項之罪法定刑為五年
    以上有期徒刑，以修正後刑法第三百三十條第一項、第三百二十八條第一項之罪
    之刑度較輕，自應適用修正後刑法第三百三十條第一項之規定處斷。核被告所為
    係犯刑法第三百二十一條第一項第三、四款之加重竊盜罪及修正後刑法第三百三
    十條第一項之加重強盜罪、第三百零二條第一項之妨害自由罪，被告與戊○○、
    梁嘉華、丙○○、王明和間有犯意聯絡及行為分擔，為共同正犯，被告所犯上開
    三罪間有方法結果之牽連關係，依刑法第五十五條之規定，從一重之刑法第三百
    三十條第一項之加重強盜罪處斷。公訴人於起訴事實已載明被告妨害自由之事實
    ，且此部分與起訴判罪之竊盜、強盜部分有牽連犯之裁判上一罪關係如上述，本
    院自應併予審理，原審就被告論罪科刑，固非無見，惟原審認被告另於九十年三
    月二十五日清晨二時許共同強盜不詳貨車車主三千元（見後述），未認被告另犯
    刑法第三百零二條第一項之妨害自由罪，尚有未洽，被告上訴否認犯罪雖無理由
    ，然原審此部分判決既有如上未當之處，應由本院將原審此部分判決撤銷改判，
    爰審酌被告正值年輕力壯之時，不思上進，竟意圖不法利得，共同竊取他人之自
    小客車後再以強暴之方法強盜他人財物，得手後復強押被害人至埤頭鄉及溪湖鎮
    提款，嚴重危害社會安全秩序，惡性非輕，及其犯罪所得不多暨犯罪後之態度等
    一切情狀，量處如主文第二項所示之刑，扣案之改造玩具手槍一支（仿ＢＥＲＥ
    ＴＴＡ廠半自動手槍製造，已更換金屬槍管，槍枝管制編號000000000
    0號，共犯戊○○於本院供稱持此槍強盜丁○○之財物）、西瓜刀一支、Ｔ型板
    手一支，分係共犯戊○○、梁嘉華（西瓜刀）所有，分別供犯右開罪行所用之物
    （Ｔ型板手供竊盜使用，共犯戊○○於本院證稱不知道持何支板手竊取ＫＱ－九
    一九五號自小客車，玩具手槍及西瓜刀供強盜使用），依刑法第三十八條第一項
    第二款規定宣告沒收，其餘扣案物品與本件犯罪無關，爰不予宣告沒收。
三、公訴意旨另以被告庚○○與被告梁嘉華、戊○○、丙○○、王明和基於犯意聯絡
    ，共同於九十年三月二十五日清晨一時多許，在雲林縣斗六市○○路○段九十九
    號ＳＰＰ檳榔攤，向被害人己○○佯稱購買香煙、檳榔、飲料（共計二百四十五
    元），於被害人交付右揭物品時，其等即趁被害人不及防備之際，駕車逃逸，所
    得右揭物品分食用盡，又於同日清晨二時許在雲林縣斗六市○○路往西螺鎮某路
    上，將不詳姓名者所駕之小貨車，由梁嘉華持西瓜刀、戊○○持玩具手搶下車強
    盜該不詳姓者三千元，得手後朋分花盡，因認被告此部分另犯搶奪及強盜罪嫌云
    云，惟「共犯之成立，除共同實施犯罪行為者外，其就他人之行為負共犯之責者
    ，以有意思聯絡為要件，若事前並未合謀，實施犯罪行為之際，又係出於行為者
    獨立之意思，即不負共犯之責。」最高法院十九年上字第六九四號判例足資參照
    。就強盜己○○部分：共犯丙○○於警訊中（即指認被告庚○○之該次筆錄）供
    稱：「於賣檳榔小姐拿我們要的東西給我們時至車窗前，我們將該批物品拿取入
    車內後，因戊○○及梁嘉華稱我們開贓車怕什麼，要我加油駛離，我便加油加速
    逃離該檳榔攤」、「戊○○坐於駕駛座旁，我後座是梁嘉華（左後車門位），中
    間座位是阿凱（庚○○），右後車門位是王明和」等語，足見此部分是共犯戊○○、梁嘉華及丙○○三人臨時起意所為，後座之被告庚○○及王明和，縱知梁嘉
    華等三人有要買檳榔等物，但並無確切事證足認與其三人間有犯意之聯絡及行為
    之分擔，被告庚○○及王明和二人事後縱有分到搶奪來之物品，參照前揭判例意
    旨，亦不符合共同正犯之要件，就強盜不詳姓名小貨車司機部分，固據被告及共
    犯梁嘉華等自白在卷，但並無其他佐證，亦無被害人之指訴，自不能僅以被告庚○○及共犯梁嘉華等人惟一之自白，遽為有罪之認定，此外且查無其他積極證據
    足認被告庚○○犯此部分罪行，因公訴人認被告此部分罪行與前開論罪科刑部分
    有牽連犯之裁判上一罪關係，爰不另為無罪之諭知。
四、據上論斷，應依刑事訴訟法第三百六十九條第一項前段、第三百六十四條、第二
    百九十九條第一項前段、刑法第二條第一項前段、第二十八條、第三百二十一條
    第一項第三、四款、第三百三十條第一項、第三百零二條第一項、第五十五條、
    第三十八條第一項第二款、罰金罰鍰提高標準條例第一條前段，判決如主文。
本案經檢察官甲○○到庭執行職務。
中        華      民      國      九十三  年    十二  月      九        日
                                   臺灣高等法院臺中分院刑事第九庭
                                         審判長法  官  陳  筱  珮
                                               法  官  張  國  忠
                                               法  官  康  應  龍
右正本證明與原本無異。
如不服本判決應於收受送達後十日內向本院提出上訴書狀，其未敘述上訴之理由者並
得於提起上訴後十日內向本院補提理由書（均須按他造當事人之人數附繕本）。
                                               書記官  黃  薰  慧
中     華     民     國     九十三     年     十二     月      十   日
                                                                        Ｆ
